【裁判字號】    98,上訴,102
【裁判日期】    980508
【裁判案由】    毒品危害防制條例
【裁判全文】
臺灣高等法院刑事判決                 98年度上訴字第102號
上  訴  人  臺灣板橋地方法院檢察署檢察官
上  訴  人
即  被  告  甲○○
                        （現於臺灣屏東監獄執行中）
選任辯護人  王淑琍律師
被      告  潘巧凌
指定辯護人  本院公設辯護人王永炫
上列上訴人因被告等違反毒品危害防制條例案件，不服臺灣板橋
地方法院96年度訴字第3561號，中華民國97年7 月29日第一審判
決（起訴案號：臺灣板橋地方法院檢察署96年度偵字第14443 號
、第5393號、第20063號），提起上訴，本院判決如下：
    主  文
原判決關於甲○○部分撤銷。
甲○○販賣第一級毒品，累犯，處有期徒刑貳拾年，褫奪公權拾
年。附表一編號一所示之毒品，沒收銷燬之，附表二編號一、二
所示之物品，均沒收之，附表二編號二所示之物，如全部或一部
不能沒收時，以其財產抵償之；又販賣第二級毒品，累犯，處有
期徒刑捌年陸月。附表二編號三所示之物品，沒收之，如全部或
一部不能沒收時，以其財產抵償之；又持有第二級毒品，累犯，
處有期徒刑陸月。附表一編號二所示之毒品，沒收銷燬之，附表
二編號四所示之物品，沒收之；又未經許可，持有子彈，累犯，
處有期徒刑陸月，併科罰金新臺幣伍萬元，罰金如易服勞役，以
新臺幣壹仟元折算壹日。附表二編號五所示之物品，沒收之；應
執行有期徒刑貳拾肆年，褫奪公權拾年，併科罰金新臺幣伍萬元
，罰金如易服勞役，以新臺幣壹仟元折算壹日。附表一編號一、
二所示之毒品，沒收銷燬之，附表二編號一至五所示之物品，均
沒收之，附表二編號二、三所示之物，如全部或一部不能沒收時
，均以其財產抵償之。
其他上訴駁回。
    事  實
一、甲○○前因施用安非他命案件，經本院以83年度上訴字第58
    88號刑事判決判處有期徒刑10月確定；又因販賣安非他命及
    施用毒品案件，經臺灣板橋地方法院以83年度訴字第1684號
    刑事判決分別判處有期徒刑5年6月、3年2月確定；因違反藥
    事法案件，經臺灣板橋地方法院以83年度訴字第2490號刑事
    判決判處有期徒刑3 月確定，前開各案嗣經臺灣板橋地方法
    院以85年度聲字第149號裁定應執行刑為有期徒刑9年2 月確
    定，於民國（下同）84年12月26日入監服刑，於88年4 月26
    日縮短刑期假釋出監，惟因於假釋期間違反保護管束應遵守
    事項情節重大，經撤銷假釋，於91年2月8 日入監續服殘刑3
    年6 月又26日，至94年12月16日縮刑期滿執行完畢，詎仍不
    知悔改，先後為下列犯行：
  (一)明知甲基安非他命係毒品危害防制條例第2條第1項所列之第
    二級毒品，未經許可不得販賣，竟基於意圖營利而販賣第二
    級毒品甲基安非他命之接續犯意，以其所持用0000000000門
    號行動電話與乙○○所持用0000000000門號行動電話聯繫後
    ，先後於96年2 月26日夜間在臺北縣三重市○○路、重陽路
    口，及於同年3月7日夜間在臺北縣三重市光榮國中附近，各
    以新臺幣（下同）34,000元之價格，販賣半兩之甲基安非他
    命予乙○○。
  (二)又明知海洛因係毒品危害防制條例第2條第1項所列之第一級
    毒品，未經許可不得販賣，復基於意圖營利而販賣第一級毒
    品海洛因之接續犯意，先後於96年6月13日、6月20日，在其
    位於臺北市○○區○○路132號1樓之居所，各以11,000元之
    價格販賣半錢之海洛因予丙○○。
  (三)復明知大麻、制式子彈分別為毒品危害防制條例第2條第1項
    所列之第二級毒品，及槍砲彈藥刀械管制條例第4條第1項第
    2 款所定之子彈，非經許可，不得持有，竟基於持有第二級
    毒品大麻及制式子彈之犯意，於96年6月22日下午4時20分為
    警查獲前之不詳時間分別取得大麻1包（鑑餘毛重1.5公克）
    、制式子彈5顆後，即無故分別持有之。
  (四)嗣經警方先於96年3月15日在臺北縣蘆洲市○○路204號3 樓
    之5查獲乙○○施用第二級毒品甲基安非他命，再於96年6月
    22日下午4時20分許，持搜索票前往臺北市○○區○○路132
    號1 樓執行搜索，而當場查獲甲○○、潘巧凌、丁○○、戊○○以及前來償付海洛因欠款之丙○○，並於客廳扣得已分
    裝之海洛因34包（鑑餘淨重共計159.38公克、純度85.19%）
    、甲基安非他命2包（鑑餘毛重共計4.189公克）、大麻1 包
    （鑑餘毛重1.5公克）、糖1包、安非他命吸食器2 組、止血
    帶2條、分裝袋1包、提撥器4支、針筒24支、磅秤2台、研磨
    機1台、帳冊3本、電話聯絡單4 張、監視器鏡頭、具殺傷力
    之制式子彈5顆（其中3顆經鑑驗試射後業已滅失）等物。
二、案經臺北縣政府警察局移請臺灣板橋地方法院檢察署檢察官
    暨由檢察官主動偵查起訴。
    理  由
壹、證據能力部分：
一、證人丁○○、丙○○、乙○○於警詢之證述，不得作為證據
    。
    按刑事訴訟法於92年2月6日修正、增訂公布施行之前，就被
    告以外之人於審判外之陳述，雖未如修正、增訂後規定「除
    有法律規定者外，不得作為證據」，然如前所述，被告詰問
    證人之權利，既係憲法所保障之基本人權及基本訴訟權，證
    人於審判中，應依法定程序，到場具結陳述，並接受被告之
    詰問，其陳述始得作為認定被告犯罪事實之判斷依據；則證
    人之警詢、檢察官偵查中及其他審判外之陳述，縱係於92年
    2月6日修正、增訂公布之刑事訴訟法施行之前取得，仍無獨
    立特殊之證據價值，其目的當僅在證人有法定情形而無法傳
    喚，或傳喚不到，或到庭後無正當理由拒絕陳述，或於審判
    中到場陳述內容與其先前在審判外所為陳述不符時，取代其
    審判中之陳述，若證人於審判中已到場作證，被告之對質詰
    問權既得以行使，法院復得直接聽聞並觀察證人陳述時之言
    行舉止，其證據價值自比審判外之陳述為高，茍無相當理由
    ，即不能以該證人審判外之陳述代替其於審判中之證詞（最
    高法院95年度台上字第1296號判決意旨參照）。查證人丁○○、丙○○、乙○○於警詢調查時，雖均就本件被告甲○○
    、潘巧凌等人之犯罪事實有所陳述，惟前開證述筆錄均屬證
    人於審判外之陳述，證人丁○○等人嗣後既經原審傳訊到庭
    結證陳述，前開證人於審判外之陳述筆錄又無刑事訴訟法第
    159條之1至第159條之5所設例外具有較可信之特別情況，可
    認足以取代其於審判中之陳述，亦不得執為本件認定被告犯
    罪之證據。
二、證人乙○○、丁○○、丙○○於偵查中之證述，得作為證據
    。
    按被告以外之人於偵查中向檢察官所為之陳述，除顯有不可
    信之情況者外，得為證據，刑事訴訟法第159條之1第2 項定
    有明文，此係因上開偵查中向檢察官所為之陳述雖仍為審判
    外之陳述，但立法者衡量刑事訴訟法規定檢察官代表國家偵
    查犯罪、實施公訴，依法有訊問被告、證人、鑑定人之權，
    且實務運作時，偵查中檢察官向被告以外之人所取得之陳述
    ，原則上均能遵守法律規定，不致違法取供，其可信性極高
    ，為兼顧理論與實務為由，而對「被告以外之人於偵查中向
    檢察官所為之陳述」，例外規定除有顯不可信之情況者外，
    得為證據。本件證人乙○○、丁○○、丙○○以證人身分在
    偵查中向檢察官所為之證述均經具結，且渠等於原審均到庭
    就先前於偵查中所為之證述供被告等人及辯護人詰問，揆諸
    司法院大法官會議釋字第582 號解釋意旨，對於被告等人之
    詰問權已有所保障，即已合於法定程序。又渠等於偵查中既
    均經具結願負偽證罪之刑事責任，在證據能力方面亦可認渠
    等所為證述之真實性可獲初步之確保。準此，上開證人於偵
    查中向檢察官所為之證述，尚難認有「顯不可信」之情況，
    應認具有證據能力。
三、卷附0000000000、0000000000門號通訊監察譯文中，警員所
    自行加註之研判意見，並非被告等人實際於電話中所交談之
    內容，屬警員個人於審判外之陳述，揆諸前揭法律規定，亦
    不得作為認定被告犯罪事實之證據。
四、被告甲○○於警詢中之自白，不得作為證據；被告潘巧凌於
    警詢中之陳述，仍得作為證據。
  (一)被告甲○○稱其製作警詢筆錄時毒癮發作，昏昏沈沈應訊，
    警詢供述並非出於任意性，而經原審當庭勘驗其警詢錄音帶
    結果，確實當時被告甲○○不斷打呵欠，且回答時十分含混
    不容易聽清楚，多為「對」之簡短回答，此有原審勘驗筆錄
    在卷可憑（見原審卷一第197至202頁），可徵被告甲○○辯
    稱其當時精神恍惚等情，應堪採信，且檢察官亦當庭捨棄此
    項證據（見原審卷一第202 頁），是被告甲○○之警詢筆錄
    既係在疲勞狀態下接受訊問，依刑事訴訟法第156條第1項之
    規定，其警詢中之供述，即不得做為證據。
  (二)被告潘巧凌雖亦辯稱其製作警詢筆錄時，亦在毒癮發作期間
    云云，然經原審當庭勘驗其警詢錄音帶結果，其製作警詢筆
    錄過程中全程係採一問一答方式製作筆錄，除錄音帶換面外
    ，全程連續錄音，警員語氣正常，國台語夾雜，被告潘巧凌
    精神狀況正常，聽不出有何異樣，甚且還會糾正警員打字之
    正確性，亦有勘驗筆錄乙份在卷可憑（見原審卷一第206 至
    215 頁），並無其所稱係在毒癮發作或疲勞情況下接受警方
    訊問之情形。又雖被告潘巧凌於當日晚間8 時許製作第一次
    警詢筆錄時表示不願意接受夜間訊問，然其於夜間12時許再
    次製作筆錄時，業已明確同意夜間訊問，此據其於警詢筆錄
    （或警詢錄音帶）中陳述甚明，則此部分夜間訊問自無違法
    可言。至辯護人雖又認在被告潘巧凌質疑筆錄內容時，警方
    有以威嚇之語氣加以恐嚇，且未加修改（見原審卷一第 216
    頁），然查被告潘巧凌於製作警詢筆錄過程中，係要求警方
    將筆錄記載為共同購買（見原審卷一第212 頁），而事實上
    警方於警詢筆錄中確有依被告潘巧凌所述將筆錄記載為「是
    他們跟甲○○共同購買毒品」等語（見偵字第14443 號卷第
    23頁），顯見並無辯護人所指之上開情形，而被告潘巧凌製
    作警詢筆錄時既能質疑筆錄內容，警員更依循其意思修改筆
    錄內容，亦可徵警員並未以疲勞訊問或其他不正方式製作警
    詢筆錄，被告潘巧凌於警詢中之供述當係出於其自由意志，
    具有任意性，自得做為證據。
五、本件認定事實所引用之其餘卷證資料（包含文書證據、物證
    等證據），並無證據證明係公務員違背法定程序所取得，被
    告二人及辯護人對於前開卷證資料，亦未表示對證據能力爭
    執（見本院卷第70頁反面、77頁），嗣於審判程序中被告二
    人、辯護人復未於言詞辯論終結前表示異議，且卷內之文書
    證據及物證等，亦無顯有不可信之情況與不得作為證據之情
    形，則依刑事訴訟法第159條之5之規定，本件認定事實所引
    用之所有文書證據、物證等證據，均有證據能力。
貳、實體部分：
一、訊據上訴人即被告甲○○固坦承上揭持有第二級毒品大麻之
    事實，惟矢口否認有何販賣第一級、第二級毒品及未經許可
    持有子彈之犯行，辯稱：其僅係與證人乙○○共同合資向綽
    號「阿良」之人購買安非他命，並非販賣予乙○○；丙○○
    係為掩護戊○○，方會如此指證伊，係戊○○販賣予丙○○
    ，伊並沒有販賣毒品予丙○○；扣案制式子彈非其所有，伊
    僅係借住於上開臺北市○○區○○路之址，上開物品乃係戊○○所有，非伊所持有云云。
二、惟查：
  (一)被告甲○○販賣第二級毒品安非他命部分：
  1.被告甲○○與證人乙○○間確有卷附0000000000號行動電話
    通訊監察譯文所載之通話內容等事實，業據其於偵查、原審
    中供承不諱（見偵字第14443 號卷第158至160頁、原審卷一
    第132頁、133頁），核與證人乙○○於偵查及原審之證述相
    符（見偵字第7670號卷第61頁、139至141頁、原審卷二第22
    至23頁），並有上開門號行動電話通訊監察譯文一份在卷可
    按（見偵字第7670號卷第27至31頁、133至134頁）。而觀諸
    渠等對話內容，其中
  證人乙○○於96年2月13日晚間8時16分53秒以所持00000000
    00門號行動電話與被告甲○○所持0000000000門號行動電話
    之通話內容：「（甲○○：喂，阿偉喔，我阿道啦！）（乙○○：你現在才打來，你在哪裡？身上有沒有東西？）（甲○○：有啦。）…（甲○○：你現在有欠是不是？）…（乙○○：是有欠啦，但是錢不夠。）（甲○○：你自己看什麼
    時候啦，我等你。）」等語（見偵字第7670號卷第27、28頁
    之通訊監察譯文）。就前揭通話內容，證人乙○○於偵查中
    業已明確證稱係被告甲○○打電話問伊是否有欠安非他命，
    伊回稱因缺錢，故沒錢去跟他拿等語（同上偵查卷第139 頁
    ）。
  證人乙○○於96年2月26日晚間8時38分3秒以所持000000000
    0 門號行動電話與被告甲○○所持0000000000門號行動電話
    之通話內容：「（乙○○：我上次跟你問的男生的，現在怎
    樣？）（甲○○：喔，有啦。）（乙○○：已經拿回來了是
    不是，價錢跟你說的一樣是不是？）（甲○○：對。）（乙○○：好，我跟他說看看。）」；同日晚間9時1分46秒二人
    之通話內容為：「（甲○○：好，他已經決定了是不是？）
    （乙○○：他要一半，一半多少錢？）（甲○○：一半三萬
    四呀。）（乙○○：好，我跟他說。）」等語（均見同上偵
    查卷第29頁）。證人乙○○於偵查中就此部分通話內容明確
    證稱通話內容中之「男生」係指安非他命，伊要跟甲○○拿
    安非他命，伊問他價錢是否一樣，之前曾詢問過價錢一半是
    34,000元，譯文中所稱「他」是指小佩，伊與小佩合資才夠
    拿一半，伊向甲○○再次確認價錢後，與小佩（即施佩君）
    合資各出17,000元，並於當晚開車載施佩君至臺北縣三重市
    ○○路、重陽路口碰面，施佩君在車上等，伊下車與騎機車
    前來之被告甲○○交易，伊給被告甲○○三萬四千元，被告
    甲○○即交予伊共計半兩之安非他命兩包等語（同上開偵查
    卷第139至140頁）。
  證人乙○○於96年2 月28日晚間10時15分55秒以所持000000
    0000門號行動電話與被告甲○○所持0000000000門號行動電
    話之通話內容為：「（乙○○：你男生的還有沒有？就是我
    之前拿兩個半個的那種？）（甲○○：沒有那麼多了。）（
    乙○○：一個半個有沒有？）（甲○○：也沒有那麼多，四
    分之一有啦。）（乙○○：他要半個啦。）（甲○○：半個
    ，沒有那麼多。）」等語；於96年3月1日凌晨1 時48分25秒
    雙方之通話內容為：「（乙○○：你半個沒有了喔？）（甲○○：沒有。）（乙○○：哭么，人家要半個耶。）（甲○○：你跟他說沒有了，現在不好調，你問他看四分之一要不
    要？）（乙○○：四分之一喔，你要算多少？）」等語；於
    同日晚間10時13分7 秒雙方之通話內容為：「（甲○○：現
    在都欠很難調的到，所以我說看四分之一要不要。）（乙○○：我前幾天已經跟人家說好半個了，錢也收了，現在剩四
    分之一我不知道怎麼跟人家交代。）（甲○○：現在很難調
    的到，我不騙你，我這四分之一也是硬跟人家調的。）」等
    語（均同上偵查卷第30至31頁）。證人乙○○於偵查中亦證
    稱：上開通話內容係伊向被告甲○○問安非他命，四分之一
    是一兩的四分之一，半個是半兩，其實是伊自己本身要買的
    ，只是伊不想讓被告甲○○知悉是伊要拿的，而這次伊確實
    有過去談，但因為伊錢不夠，所以沒拿成等語（同上開偵查
    卷第140頁）。
  證人乙○○於96年3月7日晚間8時5分47秒以所持0000000000
    門號行動電話與被告甲○○所持0000000000門號行動電話之
    通話內容為：「（乙○○：有沒有半個，半個多少？）（甲○○：硬的喔？）（乙○○：對呀。）（明道：34。）（乙○○：現在有是不是？）（甲○○：還沒有啦，要等一下。
    ）（乙○○：你昨天跟我說有，哭么！現在怎麼辦？要多久
    才有？）（甲○○：如果有了我馬上跟你說。）（乙○○：
    你昨天跟我說這一兩天馬上有。）（甲○○：我也是要跟人
    家調呀，我昨天跟你說的時候你又不快一點，好啦，我調調
    看有沒有。）」等語；於同日晚間8 時21分41秒雙方之通話
    內容為：「（甲○○：喂！有了啦）（乙○○：有了喔，那
    我等一下過去。）（甲○○：你快一點喔，我跟你說你到光
    榮國中門口。）（乙○○：我先等人家拿錢過來。）（甲○○：那你再趕什麼，手腳快一點。）（乙○○：好，我馬上
    叫人拿錢過來。）（甲○○：光榮國中門口喔。）（乙○○
    ：好。）」等語（見同上偵查卷第133至134頁）。證人乙○○於偵查亦證稱：通話內容中「硬的」係指安非他命，「半
    個」是半兩，「34」是34,000元，伊向被告甲○○拿34,000
    元的安非他命，雙方約在光榮國中交易，有拿成，當場交錢
    交貨等語明確（同上偵查卷第140、141頁）。
  又被告甲○○於偵查及原審亦均坦承上開通話內容係有關買
    賣安非他命事宜（僅係辯稱共同合資向阿良購買），偵查中
    並供稱：96年2月26日確實有與乙○○在三重市碰面，同年3
    月7日亦確實有相約在光榮國中碰面等語（見偵字第14443號
    卷第158頁、159頁、原審卷二第34至36頁），核與證人乙○○前述所證相符，且證人乙○○於上開期間確有施用甲基安
    非他命之情，除其於偵查中所供承在卷（見偵字第7670號卷
    第60頁、原審卷二第19頁），其於96年3 月15日為警查獲後
    所採尿液，確呈甲基安非他命類陽性反應，亦有臺灣檢驗科
    技股份有限公司96年3月27日編號CH/2007/30734號濫用藥物
    尿液檢驗報告、偵辦毒品案件尿液代碼對照表各一份附卷可
    稽（見偵字第7670號卷第63頁、65頁），足認乙○○確有購
    買甲基安非他命之需求。而證人乙○○為警查獲時所扣得之
    甲基安非他命12包（毛重共計7.75公克），確實含有甲基安
    非他命成分乙節，並有上開公司96年3月27日編號
    CH/2007/30729 號濫用藥物檢驗報告一份在卷可按，證人乙○○亦證實上開扣案甲基安非他命12包，即係自被告甲○○
    處所拿取（見原審卷二第29頁、30頁），足徵證人乙○○證
    述係向被告甲○○購買安非他命兩次等情，應非子虛，堪以
    採信。
  2.被告甲○○雖辯稱係與證人乙○○合資向綽號「阿良」之人
    購買安非他命，證人乙○○嗣於原審亦改口附和此節云云。
    然依前述通訊監察譯文之通話內容所示，均係證人乙○○與
    被告甲○○間直接交涉買賣安非他命之事宜，其中證人乙○○多次詢問被告甲○○是否有足夠數量之安非他命，並曾詢
    問：「身上有沒有東西？」、「已經拿回來了是不是？」，
    被告甲○○除覆稱身上有東西外，亦屢次覆稱：「現在很難
    調的到，我不騙你，我這四分之一也是硬跟人家調的。」、
    「我也是要跟人家調呀，…好啦，我調調看有沒有。」等向
    他人調貨之內容，顯見證人乙○○係直接向被告甲○○交易
    安非他命，而非共同向他人購買無疑，當以證人乙○○前揭
    於偵查中之證述較符合渠等之通話內容，要屬可採。況渠等
    於原審對於合資購買之時間，證人乙○○稱是96年3月1日該
    次，被告甲○○則稱係同年月7 日晚間，證人乙○○稱買完
    後係伊開車載施佩君回蘆洲住處，被告甲○○騎機車尾隨在
    後，被告甲○○則稱係其騎機車載證人乙○○到蘆洲住處（
    見原審卷二第29、34、36頁），二人所述互有不一，且渠等
    於原審均稱僅有一起去向「阿良」購買一次（見原審卷二第
    21頁、32頁），亦與前述被告甲○○於偵查中供稱數度向「
    阿良」購買安非他命等情有所出入（見偵字第14443 號卷第
    158至160頁），可徵渠等於原審所述要係臨訟卸責之詞，尚
    難採信。
  3.至被告甲○○雖否認販賣甲基安非他命予乙○○之犯行，而
    無法知悉其此部分販入甲基安非他命之成本，致無從確知其
    中之差價為何，惟一般民眾普遍認知非法交易毒品，向為政
    府查禁森嚴，且重罰不寬貸，衡諸常情，倘非有利可圖，絕
    無平白甘冒被重罰之高度風險之理，從而，舉凡有償交易，
    除足反證其確另基於某種非圖利本意之關係外，通常尚難因
    無法查悉其販入毒品價額作為是否高價賣出之比較，諉無營
    利之意思，阻卻販賣犯行之追訴（最高法院87年度台上字第
    3164號判決意旨參照）。況如前所述，被告甲○○交付毒品
    時尚須另外約在他處見面，並向他人調取毒品，其所花時間
    、精力及冒遭警方查獲之風險之目的，無非在從中賺取價差
    牟利，至為灼然。是被告先後二次以34,000元販賣甲基安非
    他命各半兩予證人乙○○牟利之犯行，應可認定。
  (二)被告甲○○販賣第一級毒品海洛因部分：
  1.證人丙○○於96年6 月13日、20日兩次以11,000元之價格向
    被告甲○○購買半錢海洛因之事實，業據其於偵查及原審證
    述甚詳（見偵字第14443號卷第235頁、原審卷二第49頁、51
    頁、52頁），且其於同年月22日為警查獲後所採尿液經送臺
    灣檢驗科技股份有限公司鑑定後，確實呈鴉片類（嗎啡）陽
    性反應等情，亦有上開公司96年7月4 日編號CH/2007/61044
    號濫用藥物檢物尿液檢驗報告、偵辦毒品案件尿液代碼對照
    表各一份附卷可稽（見同上偵查卷第151之8頁反面、151 之
    11頁），足認其確有購買海洛因之需求。復按一般販毒者多
    會摻入部分葡萄糖至純度較高之海洛因中一併販售，除因施
    用純度太高之海洛因容易導致身體不適甚或暴斃之考量外，
    最主要之考量乃是降低單包成本，以俾經濟不寬裕者可以購
    買，並可因稀釋比例不同而加大從中賺取之差價。換言之，
    一般施用毒品者本身所購入者本即為摻有葡萄糖之海洛因，
    實無再自行研磨葡萄糖摻入海洛因之必要，惟本案竟於被告
    甲○○之住處查獲研磨機1台、糖1 包，及純度高達85.19%
    之大量海洛因34包（鑑餘淨重共計159.38公克），被告甲○○於偵查中亦供承扣案糖一包就是用來「洗」（即摻入稀釋
    ）海洛因之用（同上偵查卷第125 頁），顯見被告甲○○有
    販賣海洛因予他人之能力及設備，亦足徵證人丙○○前揭證
    述，尚可採信。
  2.被告甲○○雖指摘證人丙○○係為袒護戊○○方為如此證述
    云云，然查渠等與戊○○同為警方查獲後，證人丙○○並未
    於警詢筆錄中指證有向被告甲○○或戊○○購買海洛因之情
    事，自無袒護戊○○之必要，且證人丙○○於96年8 月28日
    偵查中之所以會證述上情，乃係因證人丁○○於96年8 月23
    日偵查中業已提及此節（同上偵查卷第227頁反面、第228頁
    ），方為檢察官傳喚到案。而當時證人丁○○亦僅提及被告
    甲○○，並未敘及此部分與戊○○有關，亦可見證人丙○○
    所證，實與戊○○並無關連，被告甲○○此部分所辯，尚非
    可採。
  3.至被告甲○○雖辯稱販賣海洛因予丙○○者乃係戊○○云云
    ，然據證人丙○○於原審證稱：雖然戊○○及被告甲○○均
    曾拿過海洛因予伊，但伊係找阿道即被告甲○○，亦係以電
    話聯絡被告甲○○等語（見原審卷二第50至51頁），可徵不
    論被告甲○○係單獨或與戊○○一同販賣，證人丙○○欲購
    買時係以被告甲○○為對象甚明。而證人丙○○於偵查中證
    稱其96年6 月13日第一次購買時因不知道地方，故係先約在
    榮民總醫院見面，被告甲○○即派人來接伊至上開臺北市○○區○○路住處等語（同上偵查卷第235 頁），證人丁○○
    於原審中亦證稱：當日係伊去接證人丙○○，並指出當時丙○○係駕駛BMW 牌自小客車，且為證人丙○○當庭確認無誤
    ，而證人丁○○嗣亦證實係被告甲○○要伊去接證人丙○○
    等語（均見原審卷二第57頁），此亦顯見證人丙○○購買海
    洛因之直接對象乃係被告甲○○，當無疑義。
  4.又雖因被告甲○○否認販賣海洛因予丙○○之犯行，而無法
    知悉其此部分販入海洛因之成本，致無從確知其中之差價為
    何，如前所述，被告持有純度高達85.19%之海洛因，直接供
    人施用之可能性甚微，並有稀釋所用之糖及研磨器，被告應
    係將海洛因摻糖稀釋後售予他人，並從中賺取差價牟利，亦
    甚灼然。據此，被告甲○○先後二次以11,000元之價格販賣
    各半錢海洛因予丙○○之犯行，亦堪認定。
  (三)被告甲○○持有第二級毒品大麻及制式子彈部分
  1.被告甲○○於上開時、地為警查獲時，係居住於臺北市○○
    區○○路之址，而當日警方於該處扣得海洛因34包（鑑餘淨
    重共計159.38公克、純度85.19 %）、甲基安非他命2包（毛
    重4.2公克，鑑餘毛重共計4.189公克）、大麻一包（毛重1.
    6公克，鑑餘毛重1.5公克）、糖1包、分裝袋1 包、提撥器4
    支、磅秤2台、研磨機1台、制式子彈5 顆等物之事實，為被
    告甲○○所供承不諱（見偵字第14443號卷第123頁、124 頁
    、原審卷二第117 頁），並有現場照片25幀及前揭物品扣案
    可資佐證（見偵字第14443 號卷第69至80頁）。而前揭扣案
    毒品經送鑑定結果，確實各含有海洛因、甲基安非他命及大
    麻成分等情，亦有法務部調查局96年7月28日調科壹字第096
    23057630號鑑定書、臺灣檢驗科技股份有限公司96年7月4日
    編號CH/2007/61047、CH/2007/61048號濫用藥物檢驗報告各
    一份在卷可按（見偵字第14443 號卷第151之12頁反面、151
    之13頁、181頁反面）。扣案制式子彈5顆經送內政部警政署
    刑事警察局鑑定結果為：「5顆，認均係口徑9mm制式子彈，
    採樣3 顆試射，均可擊發，認具殺傷力。」乙節，復有刑事
    警察局96年7 月31日刑鑑字第0960095799號槍彈鑑定書一份
    在卷可參（見同上偵查卷第175至180頁），是此部分之事實
    堪以認定。
  2.被告甲○○於96年6 月23日偵查中業已坦承除海洛因為其與
    戊○○等人所有之外，安非他命、大麻及其他物品均為其所
    有或持有（見偵字第14443 號卷第124頁、125頁），復於原
    審中是認扣案物品確實為伊所有等語（見原審卷二第117 頁
    ），雖其嗣後更易前詞，辯稱係戊○○示意要伊承認，且警
    方搜索票中所指明之對象係伊，伊方擔下云云，然查：證人
    戊○○於原審中業已否認此節（見原審卷二第115至116頁）
    ，且依被告甲○○於上開偵查中所述觀之，其若有意替戊○○擔下責任，又何以供稱部分海洛因亦為戊○○所有？扣案
    子彈部分，被告甲○○尚知辯稱係綽號「黑鱉」之人交給伊
    等語（見上開偵查卷第125 頁），可見被告甲○○該次應訊
    尚知避重就輕，且並無完全替戊○○擔下責任之情形，是其
    在此情形下，猶坦承扣案部分海洛因，及扣案甲基安非他命
    及大麻、制式子彈及其餘分裝袋、糖、研磨機、提撥器等物
    品為其所有或持有，自堪採信。
  3.至證人丁○○雖一度於偵查中證稱：伊曾見戊○○從抽屜出
    二把槍，這兩把槍伊確定不是被告的，據伊所知，扣案槍彈
    是戊○○可以作主處理的等語（見偵字第14443號卷第226頁
    反面、227 頁反面），然此非但與被告前揭供述不符，亦為
    證人戊○○所否認，其並陳稱員警搜索時，伊才第一次看到
    扣案槍枝（未具殺傷力）及子彈等語（見原審卷二第112 頁
    ），且由證人丁○○於偵查中所證：我從認識被告到現在他
    很有義氣，對人很有氣量，我們大家都很討厭戊○○等語（
    見同上偵查卷第226 頁反面），證人丁○○前揭所述是否因
    此而有迴護被告之情，亦非無可能，是其前開證述，亦難遽
    而採為不利被告之認定，是被告甲○○持有上開大麻、制式
    子彈之犯行，事證明確，均堪認定。
  (四)另上開臺北市○○區○○路之址係被告甲○○與戊○○所共
    同居住，此為被告甲○○所自承（見原審卷一第131 頁），
    而上開扣案物品係在客廳所搜出乙節，除據警方載明於警詢
    筆錄外，並據證人丁○○於原審審理中證述甚詳（見原審卷
    二第56頁），而客廳乃係共用之場所，並非私人之房間，上
    開物品既在客廳查獲，則到場搜索之警方，自無從確知扣案
    物品之實際所有人為何，僅居住於該處之被告甲○○及戊○○二人最為清楚，是被告甲○○於原審聲請傳喚查獲警員陳
    秋中等人到庭就此部分作證，核無調查必要。又被告甲○○
    聲請傳喚證人黃銘通、丁○○，欲證明丙○○係積欠被告甲○○賭債，而非如丙○○所稱係積欠購買毒品之款項及丁○○曾於原審調查庭結束之際陳稱有見過丙○○向戊○○購買
    海洛因，且系爭房屋確係戊○○所承租等節，然證人丙○○
    已於原審中證稱96年6 月22日其前往被告甲○○住處係為償
    付購買海洛因之欠款，並明確否認有積欠被告賭債之情（見
    原審卷二第51頁、59頁），縱證人黃銘通可以證實被告甲○○與丙○○二人間確有賭債債務存在，亦無從證明丙○○當
    日前往被告甲○○住處，即係為償還賭債債務，而為有利被
    告之認定，是被告聲請傳喚證人黃銘通到庭，核無必要。再
    證人丁○○於偵查中即明確證稱：查獲當天凌晨即看到丙○○去找被告甲○○拿海洛因，並在那邊施用，數量應該是半
    錢，價格是11,000元等語（見偵字第14443號卷第227頁反面
    ），於原審亦證述伊看到丙○○來找甲○○拿海洛因等語（
    見原審卷二第58頁），前揭事實並為丙○○證實在卷（見原
    審卷二第51頁、52頁），是丙○○向被告購買毒品之事實，
    已堪認定，被告甲○○辯稱丁○○曾於原審調查庭結束之際
    ，陳稱有見過丙○○向戊○○購買海洛因云云，已難遽信，
    縱若戊○○亦有一同販賣毒品海洛因之情，證人丙○○既已
    明確證稱欲購買毒品時，係以被告甲○○為對象，仍無由解
    免被告甲○○販賣第一級毒品予丙○○之犯行，另扣案物品
    既為被告甲○○所有，亦為其所是認在卷，則系爭房屋是否
    由戊○○所承租，並不影嚮被告甲○○就扣案違禁物品之支
    配權能，是本件事證既明，被告甲○○聲請傳喚證人丁○○
    到庭，亦無必要。至被告甲○○於本院審理時雖請求勘驗原
    審庭訊光碟，然未陳明待證事實及與本案之關連，難認前開
    證據有何調查之必要，併此敘明。
  (五)綜上所述，被告甲○○前揭販賣第一級、第二級毒品、持有
    第二級毒品大麻及持有子彈之事證已臻明確，所辯要係卸責
    之詞，不足採信，犯行均堪認定，應依法論科。
三、核被告甲○○所為，係犯毒品危害防制條例第4條第1項之販
    賣第一級毒品罪、同條第2 項之販賣第二級毒品罪，第11條
    第2項之持有第二級毒品大麻罪及槍砲彈藥刀械管制條例第1
    2條第4項之未經許可持有子彈罪。又被告有事實欄所述犯罪
    科刑執行情形，有本院被告前案紀錄表附卷可參，其於有期
    徒刑執行完畢後5 年內，故意再為本件有期徒刑以上之各罪
    ，均為累犯，除所犯販賣第一級毒品罪為死刑及無期徒刑之
    罪，依刑法第64條第1項、第65條第1項之規定不得加重外，
    其餘所犯各罪，均應依刑法第47條第1 項之規定，各加重其
    刑至二分之一。被告甲○○販賣前持有各該海洛因、甲基安
    非他命之低度行為，為其販賣第一級毒品、第二級毒品之高
    度行為所吸收，均不另論罪。復按刑事法若干犯罪行為態樣
    ，本質上原具有反覆、延續實行之特徵，立法時既予特別歸
    類，定為犯罪構成要件之行為要素，則行為人基於概括之犯
    意，在密切接近之一定時、地持續實行之複次行為，倘依社
    會通念，於客觀上認為符合一個反覆、延續性之行為觀念者
    ，於刑法評價上，即應僅成立一罪，俾免有重複評價、刑度
    超過罪責與不法內涵之疑慮；學理上所稱「集合犯」之職業
    性、營業性或收集性等具有重複特質之犯罪均屬之，例如經
    營、從事業務、收集、販賣、製造、散布等行為概念者是（
    參照最高法院95年度臺上字第1079號、95年度臺上字第4686
    號判決意旨），準此，被告甲○○基於營利之意圖，於密接
    之時、地先後為本件多次販賣海洛因及甲基安非他命之行為
    ，顯各係基於同一之販賣犯意為之，並具有不斷反覆實施之
    特性，屬集合犯行為，自僅應各論以一罪。被告甲○○所犯
    上開各罪間，犯意各別，行為互殊，應予分論併罰。再按同
    為販賣第一級毒品之人，其原因動機不一，犯罪情節未必盡
    同，或有大盤毒梟者，亦有中、小盤之分，甚或僅止於吸毒
    者友儕間為求互通有無之有償轉讓者亦有之，其販賣行為所
    造成危害社會之程度自屬有異，法律科處此類犯罪，所設之
    法定最低本刑同為「死刑或無期徒刑；處無期徒刑者，得併
    科新台幣一千萬元以下罰金」，不可謂不重。於此情形，倘
    依其情狀處以有期徒刑，即足以懲儆，並可達防衛社會之目
    的者，自非不可依客觀之犯行與主觀之惡性二者加以考量其
    情狀，是否有可憫恕之處，適用刑法第59條之規定酌量減輕
    其刑，期使個案裁判之量刑，能斟酌至當，符合比例原則。
    查依卷證所示，被告遭警查獲毒品海洛因數量雖有159.38公
    克，然被告甲○○販賣海洛因之對象僅丙○○一人，係零星
    販賣，尚未造成嚴重毒害之擴散，此與動輒一次數百公克大
    量販賣第一級毒品之情形不同，且販賣毒品所得共僅22,000
    元，以其情節論，惡性尚非重大不赦，若依法定本刑科處死
    刑或無期徒刑，猶嫌過重，客觀上以一般國民生活經驗法則
    為之檢驗，足以引起一般人之同情，尚有堪資憫恕之處，本
    院認被告所犯確尚存有足資憫恕之處，即令其處以法定最低
    刑度，猶嫌過重，爰就其所犯販賣第一級毒品部分，依刑法
    第59條之規定減輕其刑，並先加後減之（法定本刑為死刑、
    無期徒刑部分不得加重其刑）。
四、原審以被告犯行事證明確，予以論罪科刑，固非無見，惟查
    ：按數罪併罰應分別宣告其罪之刑，然後依法定標準，定其
    應執行之刑，所謂其罪之刑，包括主刑及從刑而言，故無論
    主刑、從刑，均須依其所犯之罪分別宣告後，再據以定其應
    執行之刑，方為相當。而宣告多數沒收者，併執行之，刑法
    第51條第9 款定有明文。所謂併執行之，即逐一執行之意，
    因沒收所以消滅犯人再犯之憑藉，事實上不能吸收。故數罪
    併罰均經宣告沒收，於定其應執行之刑時，就各該多數沒收
    ，即應併執行之，不能在各刑合併沒收之範圍內僅擇其中一
    罪宣告之沒收，據以定其應執行之從刑（最高法院97年度台
    上字第5736號判決意旨參照），本件被告甲○○所犯販賣第
    一、二級毒品罪、持有第二級毒品罪及持有子彈罪，於所犯
    之罪分別宣告後，本應就各罪之主刑、從刑併定其應執行之
    刑，然原審僅就被告甲○○前開所犯各罪之主刑部分定其應
    執行之刑，而未就從刑部分併予諭知，已有適用法則不當之
    違誤。
五、被告上訴意旨，仍執陳詞否認犯行，雖無理由，但原判決既
    有上開可議而無可維持，自應由本院將原判決關於甲○○部
    分撤銷改判。爰審酌被告甲○○有上開多項前科，素行不佳
    ，其正值青壯之年，不思努力進取，明知海洛因、安非他命
    等毒品對於人體有莫大之戕害，為圖一己之私利，竟漠視毒
    品之危害性，而販賣毒品，嚴重危害國民身心健康及社會風
    氣，敗壞社會治安，且擅自持有第二級毒品大麻及具殺傷力
    之制式子彈，兼衡其販賣毒品對象共僅二人、毒品數量、次
    數及犯罪所得，為警查獲時持有海洛因、大麻之數量，暨被
    告甲○○犯後猶否認大部分犯行之犯後態度等一切情狀，分
    別量處如主文第二項所示之刑，及就罰金部分諭知易服勞役
    之折算標準，並就所犯販賣第一級毒品罪部分，宣告褫奪公
    權十年，再定其應執行刑。
六、扣案如附表一所示，海洛因34包（鑑餘淨重共計159.38公克
    ）、大麻1包（鑑餘毛重1.5公克），係屬查獲之第一級、第
    二級毒品，除檢驗用罄部分外，均應依毒品危害防制條例第
    18條第1項前段之規定，沒收銷燬之。附表二編號1所示，34
    只海洛因毒品外包裝袋，係用於包裹毒品，防其裸露、潮濕
    ，便於攜帶，可與毒品分離；扣案電子磅秤2台、研磨機1台
    、分裝袋及糖各1包、提撥器4支等物，係屬被告甲○○販賣
    第一級毒品時用以秤重（電子磅秤）、分裝（分裝袋及提撥
    器）、研磨添加葡萄糖至海洛因內（研磨機及糖）所用，均
    為被告甲○○所有，且供本案販賣第一級毒品犯行所用之物
    ，均應依毒品危害防制條例第19條第1 項前段之規定，宣告
    沒收。另如附表二編號2、3所示，被告甲○○販賣海洛因予
    丙○○所得財物22,000元及販賣甲基安非他命予乙○○所得
    財物68,000元，分屬其犯販賣第一級、第二級毒品罪犯罪所
    得之物，均應依毒品危害防制條例第19條第1 項之規定宣告
    沒收，如全部或一部不能沒收時，以其財產抵償之。再附表
    二編號4所示，第二級毒品大麻外包裝袋1只，係被告所有而
    用於包裹毒品，防其裸露、潮濕，便於攜帶，可與毒品分離
    ，為供被告持有第二級毒品犯行所用之物，應依刑法第38條
    第1項第2 款之規定沒收之。又附表二編號5所示，具殺傷力
    之制式子彈5顆，屬違禁物，除其中3顆經鑑驗試射後業已滅
    失外，所餘2顆制式子彈，均應依刑法第38條第1項第1 款之
    規定，宣告沒收。至扣案之甲基安非他命2 包（鑑餘毛重共
    計4.189 公克）數量尚非甚多，被告甲○○本人亦有施用甲
    基安非他命之犯行，有其此次為警查獲後之驗尿報告一份在
    卷可按（見偵字第14443號卷第151之9 頁反面），且此次為
    警查獲時間，距離其先前於96年3 月間販賣甲基安非他命予
    乙○○之犯行，已有3 月之久，尚難認上開甲基安非他命與
    扣案電子磅秤、研磨機、分裝袋、糖、提撥器等物及被告上
    開販賣甲基安非他命予乙○○之犯行間，有何關聯，而其餘
    扣案之安非他命吸食器2組、止血帶2條、針筒24支等物，均
    係施用毒品所用之物，與被告甲○○所犯販賣第一級、第二
    級毒品之犯行間，亦無直接關連。另扣案之帳冊3 本、電話
    聯絡單4 張、監視器鏡頭等物，被告甲○○稱係紀錄賭債所
    用；監視器鏡頭，係原屋主裝設（見偵字第14443號卷第124
    、125 頁），亦無證據證明與本案所為販賣毒品犯行間有何
    關聯，爰均不諭知沒收，併此敘明。
七、無罪暨不另為無罪諭知部分：
  (一)公訴意旨略以：
  1.被告甲○○基於意圖營利而販賣第一級毒品之犯意，先於95
    年12月間某日，在不詳地點以不詳價格向姓名年籍不詳之人
    販入第一級毒品海洛因7包（其中6 包共計淨重40.40公克、
    純度42.82%，另一包淨重8.37公克，純度0.5%），擬販賣予
    不特定人牟利。嗣於同年12月24日晚間9 時50分許，為警在
    臺北縣三重市○○街16號前查獲，並扣得上開海洛因7 包等
    物，因認被告甲○○此部分所為，係涉犯毒品危害防制條例
    第4條第1項之販賣第一級毒品罪等語。
  2.被告甲○○、潘巧凌基於意圖營利而共同販賣第二級毒品甲
    基安非他命之犯意聯絡，透過0000000000門號行動電話作為
    聯絡工具，以如附表三所示之時間及聯絡方式，販賣甲基安
    非他命予真實姓名年籍不詳、綽號「扁兄」、「小雯」及「
    阿明」之人，因認渠等此部分所為，均涉犯毒品危害防制條
    例第4條第2項之販賣第二級毒品罪等語。
  3.被告潘巧凌就前揭被告甲○○販賣海洛因予丙○○部分之販
    行，與被告甲○○間有犯意聯絡，而於96年6月13日、6月20
    日先後二次共同販賣海洛因予丙○○，因認被告潘巧凌此部
    分所為，係涉犯毒品危害防制條例第4條第1項之販賣第一級
    毒品罪等語。
  (二)按犯罪事實應依證據認定之，無證據不得認定犯罪事實；又
    不能證明被告犯罪者，應諭知無罪之判決，刑事訴訟法第15
    4條第2項、第301條條第1項分別定有明文。次按認定犯罪事
    實所憑之證據，雖不以直接證據為限，間接證據亦包括在內
    ，然而無論直接證據或間接證據，其為訴訟上之證明，須於
    通常一般人均不致有所懷疑，而得確信其為真實之程度者，
    始得據為有罪之認定，倘其證明尚未達到此一程度，而有合
    理之懷疑存在時，即難遽採為不利被告之認定，最高法院88
    年度台上字第954號判決意旨可資參照。
  (三)公訴意旨認被告甲○○涉犯前揭公訴意旨1.部分之販賣第一
    級毒品犯行，無非係以其為警查獲時持有上開淨重達 48.77
    公克，其中6包純度達42.82公克之海洛因為其主要論據；認
    被告甲○○、潘巧凌二人涉犯前揭公訴意旨2.部分之販賣第
    二級毒品犯行，則係以卷附如附表三所示0000000000門號行
    動電話之通訊監察譯文、被告甲○○、潘巧凌二人坦承有此
    部分之通話內容，且係與安非他命有關之供述等為其論據；
    認被告潘巧凌涉犯前揭公訴意旨3.部分，與被告甲○○共同
    販賣海洛因予丙○○之犯行，另係以渠等以被告潘巧凌所持
    用之0000000000門號行動電話作為聯絡工具，及證人丙○○
    證稱交易時被告潘巧凌均在場為其主要論據。
  (四)訊據被告甲○○堅決否認有前揭販賣第一級毒品之犯行，辯
    稱其持有上開海洛因之目的係供己施用等語；另被告甲○○
    、潘巧凌二人固坦承有上開通話內容，亦堅決否認有何販賣
    第二級毒品甲基安非他命予綽號「扁兄」等人之犯行，均辯
    稱：上開通話內容係被告甲○○與綽號「扁兄」等人合購毒
    品之通話內容，並非販賣甲基安非他命予「扁兄」等人，被
    告潘巧凌並辯稱：伊接到電話後，即持由被告甲○○接聽，
    伊亦未代為交付毒品，並未與被告甲○○共同販賣甲基安非
    他命等語；再被告潘巧凌亦堅決否認有與被告甲○○共同販
    賣第一級毒品海洛因予丙○○之犯行，辯稱伊根本未販賣海
    洛因等語。
  (五)經查：
  1.被告甲○○涉犯販賣第一級毒品犯行部分：
    被告甲○○為警查獲時為警扣得上開海洛因7 包之事實，為
    其所供承不諱，並有現場照片6幀附卷及上開海洛因7包扣案
    可資佐證（見毒偵字第217號卷第7至8 頁、26至28頁、38頁
    ）。而該7 包海洛因經送鑑定結果，確實含有海洛因成分，
    其中6 包淨重共計40.4公克，純度42.82%，另一包淨重8.37
    公克，純度為0.5%乙節，並有法務部調查局96年1 月26日調
    科壹字第09623007200 號鑑定書一紙在卷可按（見同上偵查
    卷第44頁），前開事實固堪認定。然被告甲○○平日有施用
    海洛因之行為，業據其供述甚明，而其此次及前揭於96年 6
    月22日為警查獲後所採尿液，經送鑑定後確均呈鴉片類（嗎
    啡）陽性反應等情，亦有其驗尿報告及查獲毒品案件被移送
    者姓名、代碼對照表各一份在卷可參（見毒偵字第217 號卷
    第21頁、41頁、偵字第14443號卷第151之8 頁反面、151之9
    頁反面），足認其確有長期施用海洛因之習慣無訛。而扣案
    海洛因7 包中，扣除純度僅有0.5%極微量之海洛因一包外，
    餘6包之淨重為40.4公克，純度42.82固屬不低，但亦非極高
    ，則若被告甲○○施用之數量、頻率較高，且與同有施用海
    洛因習慣之女友即同案被告潘巧凌共同施用，則以上開數量
    而言，尚非不可能僅供其與女友自行施用，焉有餘量可供販
    賣？此外，復查無其他證據證明被告甲○○確有將該海洛因
    販賣予他人之犯意，對其持有該海洛因之目的是否在於販賣
    他人，抑或僅係供己及女友施用，猶有合理之懷疑，尚不能
    僅因其持有較多數量之海洛因，遽認其必係基於販賣之目的
    而販入或持有，當無疑義。
  2.被告甲○○、潘巧凌涉犯販賣第二級毒品犯行部分：
  依卷附0000000000門號行動電話通訊監察譯文所載：
  (1)公訴意旨所指96年5月31日晚間9時19分34秒、9 時32分34秒
    兩通與綽號「扁兄」（音譯）者所持0000000000門號行動電
    話之通話內容中，僅知綽號「扁兄」之人手中沒有毒品，要
    求阿道即被告甲○○快一點，並告知其一樣在五樓那裡等語
    ，其中被告潘巧凌僅覆稱：「好。」等語。之後被告甲○○
    告知要出門了，「扁兄」告知在「一樣」的地方，伊會等被
    告甲○○等語（見偵字第14443 號卷第88頁），依前開通話
    內容，僅能得知「扁兄」因已無毒品，故急著找被告甲○○
    ，並催被告甲○○快一點到某處會合，至於其係急著找被告
    甲○○購買毒品，抑或係如被告甲○○所辯，係急著一同合
    資去購買毒品，並無從由上開通話內容中確知。
  (2)又公訴意旨所指96年6月10日凌晨3時5分32秒、3時24分33秒
    兩通與綽號「小雯」者所持0000000000門號行動電話之通話
    內容（同上偵查卷第91至93頁），依被告潘巧凌一接到電話
    後，即轉由被告甲○○接聽等情以觀，顯難遽認被告潘巧凌
    有何參與或連關之情，且此兩通通話內容中，僅係「小雯」
    向被告甲○○詢問其男友「育霖」（音譯）向被告甲○○拿
    毒品時，有無經過稀釋，並要被告甲○○不要再給「育霖」
    ，「小雯」要自己向被告甲○○「接」貨，及討論「育霖」
    欠債之問題，其中並未提及毒品種類、價錢及數量，亦未提
    及交貨時間、地點，則被告甲○○之後是否果有販賣安非他
    命予「小雯」之犯行，實難由此部分之話路內容之得知。
  (3)另公訴意旨所指96年6月13日下午5時20分20秒、5時29分4秒
    及5時33分44秒三通與綽號「阿明」（音譯）者所持0000000
    000 門號行動電話之通話，均係被告潘巧凌與「阿明」之通
    話（同上偵查卷第82、83頁），而通話內容中，僅知其與「
    阿明」約在三民國中見面，因找不到對方，改在加油站見面
    。至於渠等見面之目的，係在交付安非他命並收取價金，抑
    或係如被告甲○○、潘巧凌二人所辯，係碰面向「阿明」拿
    錢後，共同合資至桃園找藥頭「阿基」購買安非他命（同上
    偵查卷第128、129頁），實難由上開通話內容中確知。
  是由上開監聽譯文及被告甲○○、潘巧凌二人之供述觀之，
    僅能知悉被告二人與「扁兄」等人係在聯絡與毒品有關之事
    宜，至於被告甲○○究係與「扁兄」、「阿明」合資購買毒
    品，或係直接販賣予渠等，以及被告甲○○究竟有無販賣或
    交付毒品予「小雯」，並無旁證佐證渠等確有交易毒品。況
    被告潘巧凌於警詢中，亦迭次強調係渠等與被告甲○○共同
    出資由被告甲○○出面購買毒品等情（見原審卷一第210 至
    213 頁），據此，被告甲○○、潘巧凌是否確有販賣第二級
    毒品予「扁兄」等人，抑或僅係合資購買，既存有合理之懷
    疑，尚難遽為不利於被告甲○○、潘巧凌二人之認定。
  3.被告潘巧凌涉犯販賣第一級毒品犯行部分：
    證人丙○○於偵查及原審均未證稱其係撥打0000000000門號
    行動電話向被告甲○○聯絡購買海洛因之事宜，且依證人丙○○於偵查及原審審理中所證，其均直接向被告甲○○購買
    毒品（見偵字第14443號卷第234頁反面至235 頁、原審卷二
    第47至53頁），當時被告潘巧凌縱使在場，亦不見其有何施
    以助力之行為，不能僅因其係被告甲○○之女友，即謂其必
    與被告甲○○間就此有犯意聯絡。此外亦無其他證據足認被
    告潘巧凌有公訴意旨所指共同販賣海洛因予丙○○之犯行，
    自不能僅因其交易當時在場，即逕認其與被告甲○○間具有
    犯意聯絡或行為分擔。是被告潘巧凌此部分犯行，尚屬不能
    證明。
  4.此外，復查無其他積極證據可資證明被告甲○○、潘巧凌有
    何公訴意旨所指前揭販賣第一級、第二級毒品罪犯行，即無
    證據證明被告二人有上揭反賣第一級、第二級毒品犯行。原
    審基於上揭理由，為被告潘巧凌無罪之諭知，另就被告甲○○所涉販賣第一級、第二級毒品罪部分，因公訴意旨認被告
    甲○○此部分被訴販賣第一級毒品、第二級毒品罪部分若成
    立犯罪，與其前揭經本院論罪科刑之販賣第一級毒品、販賣
    第二級毒品罪間，各有集合犯之包括一罪關係，而就此部分
    均不另為無罪之諭知，經核其認事用法、證據取捨，均無不
    合。
  (六)檢察官上訴意旨略以：1.被告甲○○雖辯稱其於95年12月24
    日晚間9 時50分許，為警在臺北縣三重市○○街16號前查扣
    之海洛因7 包係供其施用，然上開海洛因已用分裝袋分裝妥
    適，且海洛因純度非常高，益證被告甲○○於95年12月間販
    賣海洛因之犯行甚明。2.雖然被告甲○○、潘巧凌均辯稱：
    附表三各編號所示與「扁兄」、「小雯」、「阿明」等人通
    話內容乃係被告甲○○與綽號「扁兄」等人合購毒品之通話
    內容，並非販賣甲基安非他命予「扁兄」等人云云，然觀諸
    通訊監察譯文，從未提及被告甲○○應就所購買之甲基安非
    他命出資若干，顯見被告等辯稱其與「扁兄」等人合資購買
    毒品乙詞，既與事實不符，且與常情有悖。再被告甲○○於
    警詢中坦承於起訴書所載之時、地與潘巧凌共同使用000000
    0000號行動電話，並且以該電話與「扁兄」、「小雯」、「
    阿明」聯繫交易甲基安非他命並完成交易等語；被告潘巧凌
    又承認其接聽電話，並將電話轉交被告甲○○等語，足認被
    告潘巧凌與被告甲○○共同販賣安非他命予「扁兄」等人，
    有犯意聯絡、行為分擔，應堪認定。3.被告潘巧凌與被告甲○○以被告潘巧凌所持用之0000000000門號行動電話作為聯
    絡工具，且證人丙○○證稱交易時被告潘巧凌均在場。蓋販
    毒利益甚鉅且為政府嚴格查緝之犯罪，果若被告潘巧凌未與
    被告甲○○有犯意聯絡，則被告甲○○豈會容許被告潘巧凌
    每次毒品交易均在場，足認被告潘巧凌對於被告甲○○販賣
    海洛因予丙○○之犯行，有犯意聯絡甚明云云。惟查：
  1.按持有毒品之原因既有多種可能，檢察官遽以被告扣得之海
    洛因毒品業已分裝，且純度甚高，即推論被告於95年12月間
    確有販賣毒品海洛因營利之犯行云云，實嫌速斷，尚難遽信
    。
  2.又被告甲○○固自白曾以0000000000號行動電話，與「扁兄
    」、「小雯」、「阿明」聯繫交易甲基安非他命並完成交易
    等情，然被告甲○○前揭自白，尚乏其他積極證據可資佐證
    ，且卷附渠等通訊譯文記載之內容，僅得證明渠等確曾因毒
    品事宜所有聯繫，而渠等是否實際進行安非他命之交易，並
    無由證明，既無從排除被告甲○○與「扁兄」等人或係基於
    合購等買賣以外之原因而聯繫，自難僅執被告甲○○前揭自
    白，遽認被告甲○○確有販賣第二級毒品安非他命之犯行，
    至被告潘巧凌與被告甲○○為男女朋友關係，渠等縱有共用
    電話，且幫忙接聽電話並將電話轉交之情，亦與常情無違，
    檢察官上訴意旨遽認被告潘巧凌與被告甲○○共同涉有販賣
    安非他命予「扁兄」等人之犯行云云，尚難遽信。
  3.另被告潘巧凌與被告甲○○為男女朋友關係，被告潘巧凌本
    身亦有施用毒品習慣，並與被告甲○○合購毒品施用等情，
    除據被告潘巧凌是認在卷，並有潘巧凌濫用藥物尿液檢驗報
    告乙紙在卷可憑（見偵字第14443 號卷第127頁、151之10頁
    ），被告潘巧凌既有共同施用毒品之習慣，被告甲○○不避
    諱讓女友潘巧凌知悉其販賣毒品之犯行，尚難認與常情有違
    ，檢察官上訴意旨遽以被告甲○○允被告潘巧凌於毒品交易
    時在場，推認被告潘巧凌對於被告甲○○販賣海洛因予丙○○之犯行，應有犯意聯絡云云，亦難遽採。
  4.綜上所述，檢察官並未提出適合於證明被告二人前揭犯罪事
    實之積極證據，並說明其證據方法與待證事實之關係，而本
    院對於卷內訴訟資料，復已逐一剖析，參互審酌，仍無從獲
    得被告二人涉有前揭販賣第一級、第二級毒品犯行之有罪心
    證，既不能證明被告二人涉有前揭犯行，自難率以該罪相繩
    。原審就被告潘巧凌所涉販賣第一級、第二級毒品罪犯行部
    分，為無罪之諭知；另就被告甲○○所涉販賣第一級、第二
    級毒品罪部分，而敘明不另為無罪之諭知，應予維持。檢察
    官上訴，為無理由，應予駁回。
據上論斷，應依刑事訴訟法第369條第1項前段、第368條、第364
條、第299條第1項前段，毒品危害防制條例第4條第1項、第2 項
、第11條第2項、第18條第1項前段、第19條第1 項，槍砲彈藥刀
械管制條例第12條第4項、刑法第11條前段、第47條第1項、第51
條第5款、第59條、第42條第3項、第37條第2項、第38條第1項第
1款、第2款，判決如主文。
本案經檢察官田炳麟到庭執行職務。
中    華    民    國    98    年    5    月     8     日
                  刑事第十庭   審判長法  官 陳春秋
                                     法  官 朱光仁
                                     法  官 李春地
以上正本證明與原本無異。
被告潘巧凌不得上訴，持有第二級毒品部分不得上訴，其餘部分
如不服本判決，應於收受送達後10日內向本院提出上訴書狀，其
未敘述上訴之理由者並得於提起上訴後10日內向本院補提理由書
（均須按他造當事人之人數附繕本）「切勿逕送上級法院」。
                                     書記官 蘇秋
中    華    民    國    98    年    5     月    12    日
附錄本案論罪科刑所用法條全文：
毒品危害防制條例第4條第1項、第2項
製造、運輸、販賣第一級毒品者，處死刑或無期徒刑；處無期徒
刑者，得併科新臺幣1千萬元以下罰金。
製造、運輸、販賣第二級毒品者，處無期徒刑或7 年以上有期徒
刑，得併科新臺幣7百萬元以下罰金。
毒品危害防制條例第11條第2項
持有第二級毒品者，處2年以下有期徒刑、拘役或新臺幣3萬元以
下罰金。
槍砲彈藥刀械管制條例第12條第4項
未經許可，持有、寄藏或意圖販賣而陳列子彈者，處5 年以下有
期徒刑，併科新台幣300萬元以下罰金。
 附表一
┌──┬────────┬─────────────┬──┐
│編號│  項       目   │扣案沒收物品              │備註│
├──┼────────┼─────────────┼──┤
│ 1  │販賣第一級毒品罪│海洛因拾肆包（鑑餘淨重共│    │
│    │                │計壹佰伍拾玖點捌公克）  │    │
├──┼────────┼─────────────┼──┤
│ 2  │持有第二級毒品罪│大麻壹包（鑑餘毛重壹點伍公│    │
│    │                │克）                      │    │
└──┴────────┴─────────────┴──┘
 附表二
┌──┬────────┬─────────────┬──┐
│編號│  項       目   │扣案沒收物品              │備註│
├──┼────────┼─────────────┼──┤
│ 1  │販賣第一級毒品罪│毒品之外包裝袋拾肆只、電│    │
│    │                │子磅秤貳台、研磨機壹台、分│    │
│    │                │裝袋、糖各壹包、提撥器肆支│    │
├──┼────────┼─────────────┼──┤
│ 2  │販賣第一級毒品罪│販賣第一級毒品所得新臺幣貳│    │
│    │                │萬貳仟元                  │    │
├──┼────────┼─────────────┼──┤
│ 3  │販賣第二級毒品罪│販賣第二級毒品所得新臺幣陸│    │
│    │                │萬捌仟元                  │    │
├──┼────────┼─────────────┼──┤
│ 4  │持有第二級毒品罪│大麻之外包裝袋壹只        │    │
├──┼────────┼─────────────┼──┤
│ 5  │未經許可持有子彈│制式子彈貳顆（原扣案伍顆，│    │
│    │罪              │其中3顆經鑑驗試射後業已滅 │    │
│    │                │失）                      │    │
├──┼────────┼─────────────┼──┤
│    │與本案犯罪事實無│甲基安非他命2包（鑑餘毛重 │    │
│ 6  │關之物          │共計4.189公克）、安非他命 │    │
│    │                │吸食器2組、止血帶2條、針筒│    │
│    │                │24支帳冊3本、電話聯絡單4張│    │
│    │                │、監視器鏡頭              │    │
└──┴────────┴─────────────┴──┘
附表三
┌───┬───────┬──────────┬────────┐
│編  號│   時    間   │   聯絡方式         │   販賣情形     │
├───┼───────┼──────────┼────────┤
│      │96年5月31日   │甲○○、潘巧凌以0922│潘巧凌、甲○○共│
│  1   │21時19分34秒  │286186號行動電話與「│同販賣甲基安非他│
│      │、21時分34秒  │扁兄」所使用之098967│命予「扁兄」，並│
│      │              │4962號行動電話聯繫。│完成交易。      │
├───┼───────┼──────────┼────────┤
│      │96年6月10日3  │甲○○、潘巧凌以0922│潘巧凌、甲○○共│
│  2   │時5分32秒、3  │286186號行動電話與「│同販賣甲基安非他│
│      │時24分33秒    │小雯」所使用之096128│命予「小雯」，並│
│      │              │7250號行動電話聯繫。│完成交易。      │
├───┼───────┼──────────┼────────┤
│      │96年6月13日17 │甲○○、潘巧凌以0922│潘巧凌、甲○○於│
│  3   │20分20秒、17時│286186號行動電話與「│96年6月13日，與 │
│      │29分5秒       │阿明」所使用之092744│「阿明」約在臺北│
│      │              │5133號行動電話聯繫。│縣蘆洲市三民國中│
│      │              │                    │附近交易甲基安非│
│      │              │                    │他命。          │
└───┴───────┴──────────┴────────┘


司法院資訊處製作；財團法人民間司法改革基金會備份。
